臺灣板橋地方法院刑事判決　　　　　　　99年度訴字第2647號
公　訴　人　臺灣板橋地方法院檢察署檢察官
被　　　告　葉鴻飛
選任辯護人　胡坤佑　律師
上列被告因妨害性自主案件，經檢察官提起公訴（99年度偵字第
9830號），本院判決如下：
    主  文                                              
葉鴻飛犯強制性交罪，處有期徒刑參年捌月。
    事  實
一、葉鴻飛於民國99年3 月23日下午3 時至4 時間某時，徒步行
    經臺北縣板橋市（已改制為新北市板橋區○○○路（起訴書
    誤載為溪北街）溪北公園附近，欲前往公園運動，適見Ａ女
    （代號為00000000；54年2 月間出生，真實姓名、年籍詳卷
    ）獨自一人亦徒步行至該處，且Ａ女腳步不穩，已有醉態，
    葉鴻飛見狀，竟起色心，乃上前假意攙扶Ａ女，而將Ａ女引
    領至鄰近之金門街337 巷內草叢間，欲動手脫下Ａ女之外褲
    ；此時Ａ女驚覺有異，乃用力將葉鴻飛推開，並大聲呼救，
    葉鴻飛見Ａ女不從，竟基於強制性交之犯意，恃強壓制Ａ女
    之反抗，強行將Ａ女之外褲拉下（未褪去），並將手伸進Ａ
    女之內褲，以手指插入Ａ女之陰道內，以此方式違反Ａ女之
    意願，而對Ａ女為強制性交行為得逞。嗣因有路人聽聞草叢
    內傳出Ａ女之呼救聲，乃報警處理，經警據報前往現場查看
    ，始當場查獲葉鴻飛，而偵得上情。
二、案經臺北縣政府警察局板橋分局（已改制為新北市政府警察
    局板橋分局；以下仍沿用改制前之名稱）報請及Ａ女訴由臺
    灣板橋地方法院檢察署檢察官偵查起訴。
    理  由                                              
一、證據能力部分：
  (一)按被告以外之人於審判外之言詞或書面陳述，除法律有規定
    者外，不得作為證據，刑事訴訟法第159 條第1 項定有明文
    。本件告訴人Ａ女於警詢中所為之陳述，對於被告葉鴻飛而
    言，核屬被告以外之人於審判外之陳述，且查無合乎刑事訴
    訟法第159 條之1 至第同法159 條之5 等條文所規定例外得
    為證據之情形，依前揭條文規定，上開告訴人Ａ女於警詢中
    所為之陳述，自不得作為證據。
  (二)次按被告以外之人於偵查中向檢察官所為之陳述，除顯有不
    可信之情況者外，得為證據，刑事訴訟法第159 條之1 第2
    項定有明文。本件告訴人Ａ女於偵查中檢察官訊問時，經檢
    察官告知係以證人身分接受訊問，並踐行合法之證人具結程
    序，其陳述亦查無證據證明有何顯不可信之情況，依前揭條
    文規定，告訴人Ａ女上開經具結所為之證述，自有證據能力
    ；被告之選任辯護人辯稱告訴人Ａ女於檢察官訊問時所為之
    證述亦無證據能力云云，自無足採。
二、訊之被告葉鴻飛矢口否認有何強制性交犯行，辯稱：當時伊
    看到Ａ女酒醉在過馬路，伊擔心Ａ女被車撞到，好心過去牽
    Ａ女的手過馬路，因為Ａ女一直走，伊怕Ａ女跌倒，就牽著
    Ａ女的手一直走，後來走到菜圃旁邊，Ａ女就坐在路邊，約
    10幾分鐘之後，警察就過來圍住伊；伊只有牽Ａ女的手，沒
    有碰觸到Ａ女的身體，更沒有對Ａ女為強制性交的行為云云
    。經查：
  (一)上揭事實，業據告訴人Ａ女於偵查中檢察官訊問時結證明確
    （見偵查卷第44至第45頁之訊問筆錄）；且告訴人Ａ女於本
    件案發後，當日即前往醫院驗傷，而驗得雙腿內側抓傷、左
    臀及兩膝背部抓傷、右臀部紅痕、陰部紅痕等傷勢，此有亞
    東紀念醫院受理疑似性侵害事件驗傷診斷書1 份在卷可稽，
    其情狀亦恰與告訴人Ａ女所述遭被告強行拉下外褲、以手指
    插入陰道等性侵害之情節相符。又證人即據報前往現場查看
    之警員王國楨於偵查中檢察官訊問時，亦到庭結證略稱：當
    天有民眾報案說在金門街337 巷的後方菜園內，有一名男子
    性侵害一名女子，該名女子在呼救，請警員立刻過去現場，
    伊接到通報後，立刻前往現場，伊是第一個到達的警員，當
    時現場有民眾在住處向草叢指，伊過去的時候，就看到葉鴻
    飛準備從菜園裡走出來，另一名女子（按即Ａ女）也是要從
    草叢裡走出來，該女子頭髮凌亂、衣褲沾有泥土、衣服像被
    拉扯過、下半身牛仔褲也沒有完全穿好，之後有女警趕到現
    場，該女子在女警詢問時一直哭，情緒激動，無法正確表達
    等語（見偵查卷第51頁之訊問筆錄）；衡諸告訴人Ａ女、證
    人王國楨2 人與被告原均不相識，彼此間亦無怨隙，渠等實
    無可能、亦無必要設詞誣陷被告，而故為不利於被告之證述
    ，尤其，就告訴人Ａ女而言，倘如被告所辯，被告當時僅係
    「好心」牽告訴人Ａ女之手以確保其安全，告訴人Ａ女對於
    被告此等善心之舉，當係心存感激唯恐不及，又豈會無理至
    斯，反口誣指被告對其性侵害？足認告訴人Ａ女上開證述之
    情節，絕非出於子虛杜撰。參以被告於偵查中檢察官訊問時
    ，亦自承：伊當天見到Ａ女時，Ａ女的衣褲都穿的好好的等
    語（見偵查卷第50頁之訊問筆錄），對比於證人王國楨前開
    所證稱：Ａ女自草叢內走出來時，衣服像被拉扯過、下半身
    牛仔褲也沒有完全穿好等情狀，顯見告訴人Ａ女於該處草叢
    內，確有發生拉扯、掙扎、外褲遭拉下等情，益徵告訴人Ａ
    女前開所述在草叢內遭被告強行拉下外褲性侵害等情節，確
    屬實在。參合全盤上情，被告於前揭時、地，對於告訴人Ａ
    女有前述強制性交之行為，堪以認定。
  (二)被告雖辯稱：當時伊看到Ａ女酒醉在過馬路，伊擔心Ａ女被
    車撞到，好心過去牽Ａ女的手過馬路，因為Ａ女一直走，伊
    怕Ａ女跌倒，就牽著Ａ女的手一直走，後來走到菜圃旁邊，
    Ａ女就坐在路邊，約10幾分鐘之後，警察就過來圍住伊云云
    。惟查，被告於警詢及檢察官初訊時，原係辯稱：當天伊在
    溪北公園旁的溪北路看到Ａ女要過馬路，Ａ女酒醉腳步不穩
    ，伊就上前攙扶Ａ女過馬路，想要送Ａ女回家，後來伊就陪
    Ａ女坐在菜園旁邊的草地上，聊天約10幾分鐘，警察就靠過
    來云云（見偵查卷第9 至第10頁之調查筆錄、第21至第22頁
    之訊問筆錄），嗣其於檢察官第2 次訊問及本院審理時，則
    改稱：伊只有過去牽Ａ女過馬路，Ａ女一直走，伊就牽著Ａ
    女，怕Ａ女跌倒，之後伊與Ａ女一起坐在菜園旁的路邊，約
    10分鐘後警察就圍過來，整個過程伊都沒有跟Ａ女交談云云
    （見偵查卷第50至第51頁之訊問筆錄，本院99年11月17日準
    備程序筆錄第2 至第4 頁），則關於被告上前攙扶告訴人Ａ
    女，究係欲送告訴人Ａ女回家，抑或僅是單純牽住告訴人Ａ
    女、任由告訴人Ａ女自行走動？被告與告訴人Ａ女相處之過
    程中，究有無與告訴人Ａ女交談聊天？此等情節被告前後所
    辯顯屬不一，已見其刻意避重就輕之心態，難以遽信；況且
    ，被告復自承：Ａ女當時並未告訴伊住在何處，伊也不知道
    Ａ女要去哪裡等語（見偵查卷第22頁之訊問筆錄，本院同上
    準備程序筆錄第3 頁），於此情況下，被告既不知告訴人Ａ
    女家住何處，亦不知告訴人Ａ女欲往何處，其如何能送告訴
    人Ａ女回家？又被告既係出於「好心」保護告訴人Ａ女之安
    全，又豈會手牽已有醉意之告訴人Ａ女，漫無目的於路上遊
    蕩，而不思報警處理？被告所辯情節，顯已與常情相違。再
    者，觀諸卷附被告與告訴人Ａ女2 人為警發現時所在地點之
    現場照片2 幀所示（見偵查卷第39頁），該處佈滿樹叢及雜
    草，地勢高低不平，地面並處處散見有廢棄木板、門片、油
    漆桶等大型雜物，崎嶇難行；倘被告確係「好心」欲確保告
    訴人Ａ女之安全、擔心告訴人Ａ女跌倒，而牽引或牽住告訴
    人Ａ女同行，其又焉會帶領或任由告訴人Ａ女走進該地勢崎
    嶇、隨時可能因踢絆障礙物而跌倒之場所？反之，該處佈滿
    樹叢雜草，隱蔽性甚高，亦不便於一般人進出，此等條件對
    於心懷不軌之人而言，不啻為一理想之犯案地點；從而，被
    告將隻身一人、已有醉意之告訴人Ａ女帶往上開地點，其動
    機顯非單純，不言可喻；被告辯稱其係出於保護告訴人Ａ女
    安全、擔心告訴人Ａ女跌倒之「好心」云云，顯屬卸責之詞
    ，委無可採甚明。
  (三)被告之選任辯護人另為被告辯稱：1.倘被告確於草叢內有對
    Ａ女為性侵害之行為，且Ａ女亦已大聲呼救，被告見事跡敗
    露，當會迅速逃離現場，又豈會坐以待斃，仍留在現場等候
    警員前來？2.倘被告對Ａ女確有性侵害之行為，其見警員已
    據報前來查緝，自當慌張逃離，而Ａ女遭受性侵害後，見警
    員前來，亦應趕緊逃走，渠2 人豈會如警員王國楨所述，均
    自草叢中「走出來」？此顯與常情不合；3.警員王國楨既證
    稱其到場時，有民眾在住處指向草叢，惟經警員查訪該處附
    近之住戶後，並無任何住戶表示知情，顯然有疑；4.本件於
    Ａ女衣褲、身體所採集之檢體，經鑑定後，均未發現有與被
    告相關之DNA ，足見被告並未對Ａ女為性侵害之行為等情。
    惟查：1.本件被告犯案之地點，係刻意選擇在隱蔽性甚高、
    人跡鮮至之草叢間，此詳前述，被告於性侵害告訴人Ａ女之
    過程中，縱告訴人Ａ女有大聲呼救之情，然被告或因自恃該
    地點不至有人得以聽聞呼救聲，或因色心已起，未達目的不
    甘罷手，乃未因告訴人Ａ女之呼救而放棄其性侵害之行為，
    此原非屬難以想像之事；2.被告於遂其性侵害之行為後，見
    現場已有警員前來包圍、查緝，已知無從遁逃，因而自行走
    出，此本屬極其自然之事；而告訴人Ａ女甫受性侵害，見已
    有警員前來救援，乃不待整理遭拉扯、拉下之衣褲，即自草
    叢內走出，此亦核與常情無違，難認有何異常之情；3.本件
    經檢察官指揮臺北縣政府警察局板橋分局查訪案發地點附近
    之住戶，查明有無目擊事發經過者，經該分局所屬沙崙派出
    所警員實地查訪之結果，該處附近可目擊案發現場建物之住
    戶均表示當天並不知情，且不願製作訪談筆錄，此固有臺北
    縣政府警察局板橋分局99年7 月12日北縣警板刑字第099002
    4998號函文1 份在卷可按（含所附陳報單等附件；見偵查卷
    第56至第59頁），惟此或係因警員實地查訪各住家時，恰未
    遇見實際目擊事發情形之住戶本人，或係因實際目擊之住戶
    抱持不願後續出庭作證、擔心得罪他人等心態，而索性表示
    不知情，無論如何，究不能以無其他目擊證人出面指證，即
    逕為有利於被告之認定，其理至明；4.又本件案發後，經警
    於告訴人Ａ女外衣褲、內衣褲、外陰部、陰道深處、雙手指
    甲等處採集檢體後，送由內政部警政署刑事警察局進行DNA
    鑑定之結果，並未發現與被告有關之DNA 留存，此固有本院
    卷附內政部警政署刑事警察局99年5 月25日刑壹字第099004
    3920號鑑定書1 份可憑；然查，本件被告係以強行拉下告訴
    人Ａ女外褲、將手指插入告訴人Ａ女陰道內之方式，對告訴
    人Ａ女為性侵害之行為，依其行為之方式觀察，本非必會於
    告訴人Ａ女之衣褲、陰部、指甲等處留下帶有可檢測DNA 之
    微物跡證，是上開檢體鑑定之結果，縱未發現有與被告相關
    之DNA 留存，亦非可逕予逆向推論，認被告並無本件性侵害
    之行為，其理亦明。從而，被告之選任辯護人上開所辯，均
    無足採。
  (四)綜上所述，本件事證明確，被告犯行堪以認定。
三、核被告所為，係犯刑法第221 條第1 項之強制性交罪；被告
    於強制性交行為之過程中，因施強暴之行為致告訴人Ａ女受
    有前述傷害，為強暴行為之當然結果，不另論罪。爰審酌被
    告之犯罪動機、目的、手段、其僅為滿足自己一時之私慾，
    竟對不相識之告訴人Ａ女為本件強制性交之行為，對告訴人
    Ａ女造成之傷害甚深，及被告犯罪後猶飾詞否認犯行，未見
    悔意，犯後態度難認良好等一切情狀，量處如主文所示之刑
    ，以資懲儆。
據上論斷，應依刑事訴訟法第299 條第1 項前段，刑法第221 條
第1 項，判決如主文。
本案經檢察官林修平到庭執行職務

中    華    民    國    100   年    11    月    25    日
                刑事第十九庭  審判長法  官   楊志雄 
                                    法  官   陳海寧
                                    法  官   劉景宜
上列正本證明與原本無異。
如不服本判決，應於判決送達後10日內敘明上訴理由，向本院提
出上訴狀 (應附繕本) ，上訴於臺灣高等法院。其未敘述上訴理
由者，應於上訴期間屆滿後20日內向本院補提理由書「切勿逕送
上級法院」。
                                    書記官  謝秀青
中    華    民    國   100    年    12    月    2     日
附錄本案論罪科刑法條全文：
刑法第221條第1項

中華民國刑法第221條
（強制性交罪）
對於男女以強暴、脅迫、恐嚇、催眠術或其他違反其意願之方法
而為性交者，處3 年以上10年以下有期徒刑。
前項之未遂犯罰之。